【裁判字號】    96,訴,2587
【裁判日期】    970227
【裁判案由】    違反毒品危害防制條例
【裁判全文】
臺灣彰化地方法院刑事判決              96年度訴字第2587號
公  訴  人  臺灣彰化地方法院檢察署檢察官
被      告  甲○○
上列被告因違反毒品危害防制條例案件，經檢察官提起公訴（96
年度訴字第2587號），本院判決如下：
    主  文
甲○○施用第一級毒品，累犯，處有期徒刑玖月，扣案之第一級
毒品海洛因壹包（淨重零點零伍公克，空包裝總重零點貳玖公克
）沒收銷燬之；又施用第二級毒品，累犯，處有期徒刑柒月。應
執行有期徒刑壹年貳月，扣案之第一級毒品海洛因壹包（淨重零
點零伍公克，空包裝總重零點貳玖公克）沒收銷燬之。
    事  實
一、甲○○前於民國94年間，因施用第一級毒品案件，經本院以
    93年度訴字第1634號刑事判決判處有期徒刑10月，其不服提
    起上訴，復經其撤回上訴而確定；另因施用第二級毒品案件
    ，經本院以94年度員簡字第482號刑事簡易判決判處有期徒
    刑4月確定，上開案件嗣經合併定應執行刑為有期徒刑1年1
    月確定，並與其因竊盜案件經本院以94年度員簡字第380號
    刑事簡易確定判決判處之拘役40日接續執行，於95年11月1
    日縮刑期滿執行完畢。另其曾於91年間，因施用毒品案件，
    經本院以91年度毒聲字第1918號裁定送勒戒處所施以觀察、
    勒戒後，認有繼續施用毒品之傾向，再經本院以91年度毒聲
    字第2375號裁定令入戒治處所施以強制戒治，於92年9月22
    日強制戒治執行完畢釋放，並由臺灣彰化地方法院檢察署檢
    察官以92年度戒毒偵字第531號為不起訴處分確定。詎其仍
    不知悔改，於前揭強制戒治執行完畢釋放5年內，復基於施
    用第一級毒品海洛因之犯意，於96年11月6日23時許，在其
    位於彰化縣員林鎮○○里○○街23號住處，以針筒注射方式
    ，施用第一級毒品海洛因1次；另基於施用第二級毒品甲基
    安非他命之犯意，於96年11月7日為警採尿往前回溯4日內某
    時，在其上開住處，以將甲基安非他命置入玻璃管內以火燒
    烤吸食其煙霧之方式，施用第二級毒品甲基安非他命1次。
    嗣於96年11月7日13時50分許，為警在彰化縣員林鎮○○路
    與員東路口查獲，並扣得第一級毒品海洛因1包（淨重0.05
    公克；空包裝重0.29公克），且經其同意採集尿液送驗，結
    果呈嗎啡及甲基安非他命陽性反應，而悉上情。
二、案經彰化縣警察局員林分局報告臺灣彰化地方法院檢察署檢
    察官偵查起訴。
    理   由
壹、證據能力
    本案全部卷證所涵括之供述證據及非供述證據，公訴人、被
    告均同意以下全部證據之證據能力，亦未於言詞辯論終結前
    聲明異議，本院審酌該等供述證據及非供述證據作成時之情
    況，並無不適當之情事，應均具有證據能力，合先敘明。
貳、認定犯罪事實所憑之證據及理由
一、上開施用第一級毒品海洛因之事實，業據被告甲○○迭於警
    詢、偵查中及本院行準備程序與審理時坦承不諱，且被告經
    警採集之尿液送驗，結果確呈嗎啡陽性反應，此有彰化縣警
    察局員林分局委託檢驗尿液代號與真實姓名對照認證單1紙
    及詮昕科技股份有限公司出具之濫用藥物尿液檢驗報告1紙
    在卷可考，此外，扣案之白色粉末1包，經送法務部調查局
    鑑驗結果，含第一級毒品海洛因成分（淨重0.05公克，空包
    裝重0.29公克），有該局96年11月26日調科壹字第09623079
    700號鑑定書1紙在卷可稽，足徵被告上開施用第一級毒品海
    洛因之任意性自白與事實相符，可以採信。
二、訊據被告甲○○矢口否認有於96年11月7日為警採尿往前回
    溯4日內某時施用第二級毒品甲基安非他命1次之犯行，辯稱
    ：其並未施用甲基安非他命云云。經查，被告於96年11月7
    日經警採集之尿液送驗，經詮昕科技股份有限公司以酵素免
    疫分析法（EIA）進行初步篩檢，再以氣相層析質譜儀法（
    GC/MS）進行確認複驗，結果均呈甲基安非他命陽性反應，
    此有前揭委託檢驗尿液代號與真實姓名對照認證單及濫用藥
    物尿液檢驗報告各1紙在卷可考。按氣相層析質譜儀法乃目
    前就藥物篩檢結果必須進一步確認時所最常採用之確認方法
    ，在良好的操作條件下，以氣相層析質譜儀作藥物及其代謝
    物之定性及定量分析，幾乎不會有偽陽性反應產生，有行政
    院國軍退除役官兵輔導委員會臺北榮民總醫院83年4月7日（
    83）北總內字第03059號函可資參照，而詮昕科技股份有限
    公司以氣相層析質譜儀法檢測之最低可定量濃度（LOQ），
    安非他命、甲基安非他命均為40ng/ml，亦即檢出濃度若大
    於該數值，便能確認尿液中確實存在此項毒品，另人體施用
    甲基安非他命後，其主要代謝物中，未改變型態之甲基安非
    他命占施用劑量達43％，安非他命則約5％；人體若係施用
    安非他命後，主要代謝物中則有未改變型態之安非他命，但
    無甲基安非他命，此經法務部調查局以93年5月4日調科壹字
    第09362413980號函敘明，足見人體若施用安非他命，其尿
    液代謝物不可能出現甲基安非他命，惟人體若施用甲基安非
    他命，其尿液代謝物除主要有甲基安非他命外，亦可能有少
    量之安非他命；本件被告之尿液經以氣相層析質譜儀法複驗
    確認之結果，其尿液中之甲基安非他命濃度為4224ng/ml，
    遠高於該公司按最低可定量濃度即40ng/ml所訂定之閾值，
    足認被告之尿液中確有甲基安非他命，又甲基安非他命經口
    服投與後，約70％於24小時內自尿中排出，約90％於96小時
    內自尿中排出，由於目前國內尿液中甲基安非他命之檢驗僅
    為鑑定其是否呈陽性反應，尚未定其含量，且甲基安非他命
    成分之檢出與其投與方式、投與量、個人體質、採尿時間與
    檢測儀器之精密度等諸多因素有關，因此僅憑尿液中呈甲基
    安非他命陽性反應，並無法確實推算吸食時間距採集時間之
    長短，惟最長可能不會超過4日即96小時，此經行政院衛生
    署藥物食品檢驗局81年2月8日（81）藥檢壹字第001156號函
    說明綦詳，準此，足認被告於96年11月7日為警採尿前96小
    時內（即4日內）某時，確有施用第二級毒品甲基安非他命
    一次之犯行無訛，被告上開所辯顯係事後卸責之詞，委無可
    採。
三、又被告曾於91年間，因施用毒品案件，經本院以91年度毒聲
    字第1918號裁定送勒戒處所施以觀察、勒戒後，認有繼續施
    用毒品之傾向，再經本院以91年度毒聲字第2375號裁定令入
    戒治處所施以強制戒治，於92年9月22 日強制戒治執行完畢
    釋放，並由臺灣彰化地方法院檢察署檢察官以92年度戒毒偵
    字第531號為不起訴處分確定等情，有臺灣高等法院被告前
    案紀錄表及臺灣彰化地方法院檢察署刑案資料查註紀錄表各
    1份在卷可參，綜上，本案事證明確，被告於前揭強制戒治
    執行完畢釋放後，5年內再犯本件施用第一級毒品海洛因及
    第二級毒品甲基安非他命之犯行，洵堪認定，應予依法論科
    。
參、論罪科刑理由：
    查海洛因、甲基安非他命分別係毒品危害防制條例第2條第
    2項第1款、第2款所稱之第一級、第二級毒品，依法均不得
    持有、施用。故核被告甲○○所為，係犯毒品危害防制條例
    第10條第1項之施用第一級毒品罪及同條第2項之施用第二級
    毒品罪。被告為施用毒品海洛因、甲基安非他命而持有之低
    度行為，各為其施用之高度行為所吸收，均不另論罪。被告
    所犯上開施用第一級毒品及施用第二級毒品2罪間，犯意各
    別，行為互殊，應予分論併罰。被告有如事實欄所述前科及
    執行紀錄，有臺灣彰化地方法院檢察署刑案資料查註紀錄表
    、臺灣高等法院被告前案紀錄表各1份在卷可考，其於5年以
    內故意再犯本件有期徒刑以上之2罪，均為累犯，應各依刑
    法第47條第1項之規定加重其刑。爰審酌被告曾因施用毒品
    經強制戒治及刑之執行後，猶未能深切體認毒品危害己身之
    鉅，及早謀求脫離毒害之道，反而伺機再犯，未見有何收斂
    、警惕之意，無視於毒品對於自身健康之戕害及國家對於杜
    絕毒品犯罪之禁令，自有使其接受相當時期監禁以敦化性情
    之必要，惟慮及施用毒品固戕害個人健康至深，然就他人權
    益之侵害仍屬有限，及其犯罪之動機、目的、手段、智識程
    度暨犯後坦承部分犯行之態度等一切情狀，分別量處如主文
    所示之刑，並定其應執行刑，以示懲儆。扣案之第一級毒品
    海洛因1包（含與第一級毒品無從析離之包裝袋，淨重0.05
    公克，空包裝重0.29公克），係毒品危害防制條例第2條第2
    項第1款所定之第一級毒品，為違禁物，應依同條例第18條
    第1項前段之規定，沒收銷燬之。
據上論斷，應依刑事訴訟法第299條第1項前段，毒品危害防制條
例第10條第1項、第2項、第18條第1項前段，刑法第11條前段、
第47條第1項、第51條第5款，判決如主文。
本案經檢察官莊佳瑋到庭執行職務。
中    華    民    國    97    年    2    月    27    日
                  刑事第二庭   審判長法  官  石馨文
                                     法  官  黃齡玉
                                     法  官  尚安雅
以上正本證明與原本無異。
如不服本判決，應於判決送達後10日內，向本院提出上訴書狀，
上訴書狀應「敘述具體上訴理由」，並按他造當事人之人數附繕
本。「切勿逕送上級法院」。
中    華    民    國    97    年    3    月     3    日
                                     書記官  陳佳宏
附錄本案論罪科刑法條全文：
毒品危害防制條例第10條
施用第一級毒品者，處 6 月以上 5 年以下有期徒刑。
施用第二級毒品者，處 3 年以下有期徒刑。


司法院資訊處製作；財團法人民間司法改革基金會備份。
